臺灣雲林地方法院民事判決
110年度訴字第62號
原      告  中國貿易開發有限公司

法定代理人  楊弼涵  
訴訟代理人  温志揚  
被      告  陳彩惠即希模爾企業社

上列當事人間請求給付報關費用事件，本院於民國110年8月17日
言詞辯論終結，判決如下:
    主      文
被告應給付原告新台幣壹佰零捌萬柒仟伍佰伍拾伍元，及自民國
一百零九年十月一日起至清償日止，按週年利率百分之五計算之
利息。
原告其餘之訴駁回。
訴訟費用由被告負擔。
    事實及理由
一、原告主張:　　　　　　　　　　　
㈠、被告委請原告處理貨物報關程序，期間自民國106年10月起至
    109年11月止，該期間內被告僅支付部分清關費，且所支付
    之款項不足清償全部債務，除108年10月3日、同年11月22日
    、同年12月26日、109年11月15日四次付款，被告有指定抵
    充債務外，其未指定抵充之債務款項均依法以先到期之債務
    為抵充，抵充完畢後被告尚積欠原告自106年10月起至107年
    8月止之報關等費用合計新台幣（下同）1,087,555元之（下
    稱系爭報關等費用）。經原告多次致電通知，被告仍未理會
    ，原告於109年9月22日寄發存證信函進行催告，並隨函檢附
    相關匯款項明細說明，而被告於收到原告所寄發之存證信函
    後即致電原告說明，惟被告自致電後了無音訊，原告雖迭次
    催告，被告仍拒不清償。
㈡、按對於一人負擔數宗債務，而其給付之種類相同者，如清償
    人所提出之給付，不足清償全部債額時，由清償人於清償時
    ，指定其應抵充之債務。如未為指定，債務均已屆清償期者
    ，以債務之擔保最少者，儘先抵充;擔保相等者，以債務人
    因清償而獲益最多者，儘先抵充;獲益相等者，以先到期之
    債務，儘先抵充。如獲益及清償期均相等者，各按比例，抵
    充其一部，此觀民法第321條、第322條第2、3款規定甚明。
㈢、被告於106年10月起即未如期支付報關等費用，嗣後於108年2
    月1日起陸續支付報關等費用，於108年10月3日匯款78,465
    元指定抵充8月款項，同年11月22日匯款69,025元指定抵充9
    月款項，同年12月16日匯款97,160元指定抵充10月款項，10
    9年1月15日匯款86,595元指定抵充108年11月款項，除前述4
    筆匯款有依民法第321條規定為指定抵充外，其餘匯款均未
    指定抵充，自應依民法第322條法定抵充之規定，定其應抵
    充債務之順序，被告匯款抵充之報關等費用之清償期均已屆
    至，且皆無債務之擔保，即應以先到期之債務，儘先抵充，
    各期匯款抵充之金額依債務抵充表所示，被告自106年10月1
    日至109年11月31日間應付之報關等費用總額為3,579,061元
    ，扣除已付之款項2,491,506元，尚有1,087,555元未清償，
    原告依法抵充後，被告之欠款期間為108年4月1日起至109年
    11月30日（訴狀誤繕為31日）止，該期間顯未逾2年之時效
    期間，被告認請求權已罹於時效實屬誤解。　　
㈣、目前原告追償的對象只有被告，並沒有其它客戶。通常原告
    會給客戶月結明細表，然後客戶依照月結明細款項匯款給原
    告，被告後面的付款也是依照這個月結明細來付款的。原告
    當時聲請核發支付命令時，被告說那個時間點有付款項，但
    是真的查不到。發票部分，被告是提出貨物進項發票，不是
    運費發票，在合作期間被告從以前都沒有跟我們要過運費發
    票，所以原告是採匯開的方式報稅，並不會有單獨的發票，
    而且被告的貨物有一些是直接運送到收件人手上，報關資料
    就不會以被告企業社的名義進口，所以就不會有進項發票。
    因為「東方航空貨運承攬有限公司」與「中國貿易開發有限
    公司」都是原告經營，只是負責業務不同，前者是報關行，
    專門處理貨物清關的程序；後者是在國內與各物流業者簽約
    負責派件，但如果客戶的清關費用沒有收，最後由「中國貿
    易開發有限公司」統一收取後去轉付「東方航空貨運承攬有
    限公司」，所以系爭報關等費用是包括派送的費用。
㈤、本件是因為106年10月份有一些貨物涉嫌藥事法的問題，疑似
    送錯貨物，被告要求等地檢署就該案件偵辦完畢後再結清款
    項，原告也同意被告的要求。後來被告同意繼續付款時，原
    告的會計說被告只要清這幾個月的，所以就給被告107年8月
    以後欠款數額。但原告於被告暫停付款期間，每個月的月結
    明細表都有陸續寄發，被告的貨物也有陸續收到，是因為案
    件的關係，原告才讓被告做遲延給付，被告自己也知道有這
    些款項的存在等語。
㈥、並聲明:
　⒈被告應給付原告1,087,555元，並於109年9月30日起至清償日
    止，按週年利率百分之五計算之利息。
　⒉訴訟費用由被告負擔。　　　
二、被告抗辯:
㈠、被告應該都有支付原告報關費用，不然兩造不會繼續合作到
    現在，原告主張被告積欠自106年10月起至107年8月止之系
    爭報關等費用未給付，惟無論是運送費及運送人所墊之款，
    抑或承攬人之報酬及其墊款之請求權時效，依民法第127條
    第2、7款之規定均為2年，本件原告遲至109年9月22日始寄
    發存證信函予被告，請求給付系爭報關等費用，顯已逾2年
    時效期間，依民法第144條第1項規定，被告自得拒絕給付。
    原告應就被告是否積欠系爭報關等費用及請求權未逾消滅時
    效之事實負舉證責任。　　
㈡、被告之前繳款，108年2月1日付費702,600元是把107年8月到1
    2月的費用都清償完畢，108年1月到3月的費用也是在4月16
    日付清362,910元，4月份的189,715元也在5月份付清，所以
    被告的付款都是全部結清的，當時雖然沒有特別說明要支付
    哪一筆，但是被告的交易習慣都是一個期間的全部費用都會
    全部付清，並沒有積欠。據被告所知，原告在支付命令聲請
    狀所請求的106年10月到107年8月的費用，是因為原告之前
    的會計不曉得怎麼處理所產生的疑慮，所以原告才在最近拿
    出來跟客戶追償，也不只有被告這一件。本件是原告業務疏
    失才導致的問題，被告並沒有不配合清償，但被告有跟原告
    要這幾筆的發票及報關資料，原告也提不出來，而且已經2
    、3年了，貨也都出去了，被告也不是很清楚，但依照被告
    的交易習慣，都會按時結清。被告有請會計整理106年10月
    到107年12月的發票明細，對於原告所提出來的資料，跟被
    告電腦內的存檔資料是不相符的，是否吻合需要再進一步核
    對。
㈢、關於貨物涉及藥事法的時間太久了，但因被告覺得有繼續合
    作的可能，所以當時有請原告會計來清帳，原告給被告明細
    表後，當月就繳清了，就是70幾萬元的這筆。原告於支付命
    令聲請狀是說要請求106年10月到107年8月的費用，最後才
    在訴訟中說要抵銷，但被告不同意抵銷，且雙方已經合作那
    麼久，至少有5年左右，不可能沒有結清，原告的主張顯無
    理由等語。
㈣、並聲明:
  ⒈原告之訴駁回。
  ⒉訴訟費用由原告負擔。
　⒊如獲不利判決，被告願供擔保，請准免為假執行。　
三、得心證之理由:
㈠、原告主張被告委請原告處理貨物報關等程序，尚積欠自106年
    10月起至107年8月止（下或稱系爭爭議期間）之系爭報關等
    費用合計1,087,555元乙節，為被告所否認，並以前詞置辯
    。經查:
　⒈原告主張之上開事實，業據其提出電腦帳目明細、進口快遞
    貨物簡易申報單、東風航空海外事業-106年10月至107年8月
    的月結明細表、原告於系爭期間之派件資料及銀行對帳單等
    件為證（支付命令卷第5-6頁、第28-77頁、本院卷第61-465
    頁）。
　⒉雖被告辯稱原告所提上開資料有些收貨人非被告的名義，並
    與被告於系爭爭議期間之發票不符等語，並提出發票明細表
    為證（本院卷第507-523頁）。然原告主張是因為原告採匯
    開發票的方式報稅，因而不會有單獨的發票，且被告的貨物
    有一些是直接運送到收件人手上，因此報關資料就不會以被
    告的名義進口，所以就不會有進項發票等語。查被告自陳兩
    造間之業務往來已超過五年，可見系爭爭議期間確屬兩造業
    務往來之期間無誤。且證人即原告之會計陳巧薰到庭結證稱
    :原告會將客戶每一期要繳的費用與費用明細，包括清關、
    通關、派送等費用資料，用LINE通訊軟體發送郵件給客戶，
    讓客戶確認無誤後依該帳單繳款，在被告停止支付系爭報關
    等費用期間，也都有將每一期的帳單寄給被告等語明確（本
    院卷第555-557頁）。而被告對於上開證詞並未表示意見;另
    參原告所提上開電腦帳目明細，除系爭爭議期間外，被告每
    一期之支付金額均與該帳目明細所示應支付之金額一致（支
    付命令卷第5至6頁）等情，應足信證人之證述屬實。被告於
    收受系爭爭議期間之每期帳單明細後，既未及時反應有何錯
    誤之情事，應足信原告所主張被告積欠系爭報關等費用屬實
    。
㈡、按運送費及運送人所墊之款，與承攬人之報酬及其墊款之請
    求權，因二年間不行使而消滅，民法第127條第2、7款固定
    有明文。然消滅時效，自請求權可行使時起算，民法第128
    條前段亦有明定。而原告主張之所以於系爭期間未向被告收
    取系爭報關等費用，是因為被告當時有貨品因涉及藥事法的
    問題被查扣，兩造因而同意等這些物品是否會使被告被罰款
    等問題釐清後再繳費，因而直到108年2月被告才說要結清款
    項等情，為被告所不爭執;且與上開證人之證述情節一致（
    本院卷第555-556頁），並有上開電腦帳目明細表及被告所
    提出之臺灣桃園地方檢察署107年度偵字第7019號檢察官不
    起訴處分書在卷可佐（支付命令卷第5-6頁、本院卷第535-5
    37頁），足信屬實。兩造既有同意系爭報關等費用暫不收取
    ，則原告於上開合意停止收取期間，自不得行使請求權，應
    於該期間屆滿後，即被告於108年2月通知原告結清費用時才
    得行使，即該請求權之消減時效期間應自108年2月1日起算
    ，110年1月31日二年之請求權消滅時效期間才屆滿。然原告
    已於109年9月22日以存證信函催告被告付款，並於同年12月
    17日向本院聲請核發支付命令，嗣因被告聲明異議後進入本
    件訴訟程序，亦為被告所不爭執，並有本件訴訟卷宗與上開
    存證信函及支付命令聲請狀可按（本院支付命令卷第1-4頁
    ），足見原告本件之請求權並未罹於時效而消滅，被告提出
    時效抗辯，應有誤會。
㈢、末按給付有確定期限者，債務人自期限屆滿時起，負遲延責
    任。給付無確定期限者，債務人於債權人得請求給付時，經
    其催告而未為給付，自受催告時起，負遲延責任。其經債權
    人起訴而送達訴狀，或依督促程序送達支付命令，或為其他
    相類之行為者，與催告有同一之效力。前項催告定有期限者
    ，債務人自期限屆滿時起負遲延責任。遲延之債務，以支付
    金錢為標的者，債權人得請求依法定利率計算之遲延利息。
    應付利息之債務，其利率未經約定，亦無法律可據者，週年
    利率為百分之五，民法第229條、第233條第1項前段及第203
    條分別定有明文。因此，原告就被告應給付之系爭報關等費
    用，請求自上開存證信函所定7日之催告期限屆滿，即109年
    9月30日起至清償日止，按週年利率百分之五計算之利息，
    除請求109年9月30日之利息，有違民法第120條第2項以日、
    星期、月或年定期間者，其始日不算入之規定不符，不予准
    外，於法有據。
四、從而，原告本於兩造間之約定，請求被告給付1,087,555元
    ，及自109 年10月1日起至清償日止，按週年利率百分之五
    計算之利息部分，為有理由，應予准許。逾上開部分之請求
    ，為無理由，應予駁回。
五、本件事證已臻明確，兩造其餘主張與舉證，經審酌核與本件
    判決結果不生影響，爰不一一論述，併此敘明。　　
六、訴訟費用負擔之依據：民事訴訟法第79條。
中　　華　　民　　國　　110 　年　　8 　　月　　31　　日
                  民事第一庭    法  官  黃一馨
以上正本係照原本作成
如對本判決上訴，須於判決送達後廿日內向本院提出上訴狀。如
委任律師提起上訴者，應一併繳納上訴審裁判費。
中　　華　　民　　國　　110 　年　　8 　　月　　31　　日
                                書記官　鄭夙惠